臺中高等行政法院判決　　　　　　　　　　　　　　　九十一年度訴字第三四○號
　　　　　　　　　　　　　　　.
　　原　　　告　精華電子股份有限公司
　　代　表　人　甲○○
　　訴訟代理人　庚○○
　　被　　　告　財政部臺灣省中區國稅局
　　代　表　人　乙○○
　　訴訟代理人　辛○○
右當事人間因營利事業所得稅事件，原告不服財政部中華民國九十一年三月二十九日
台財訴字第○八九○○七九七七六號訴願決定，提起行政訴訟，本院判決如左︰
　　主  文
原告之訴駁回。
訴訟費用由原告負擔。
　　事  實
一、事實概要：緣原告民國（下同）八十七年度營利事業所得稅結算申報，原列報全
    年所得額為新台幣（下同）八五、八○九元。被告核定全年所得額為一、○六七
    、一九五元，應補稅額二三六、七五○元。原告不服，就營業費用項下薪資支出
    、保險費、伙食費、加班費、水電瓦斯費及利息支出等項目，申經復查結果，獲
    准增列水電瓦斯費六一、八○三元，全年所得額變更為一、○○五、三九二元，
    原告仍表不服，復就營業費用之薪資支出、保險費、伙食費、加班費等項目，提
    起訴願，未獲變更，遂提起本件行政訴訟。
二、兩造聲明：
  (一)原告聲明求為判決：訴願決定及原處分及復查決定均撤銷。
  (二)被告聲明求為判決：駁回原告之訴。
三、兩造之陳述：
  (一)原告未於言詞辯論期日到場，據其於準備程序中所為之陳述及其提出之書狀，其
    所主張之理由如左：
    1.按「違章漏稅案件之審理，應從證據認定事實存在為必要條件，不得以猜度臆
      測或不能肯定之證據為課稅之唯一依據」及「認定事實，須憑證據，不得出於
      臆測，此項證據法則，自為行政訴訟所適用」分別為財政部四十八年台財發字
      第○八四一六號解釋令及行政法院六十一年第七○號著有判例。
    2.本案系爭原告員工己○○及戊○○二人究係擔任會計助理及開發助理，抑或擔
      任生產製造作業員？前者工作薪資會計上認列為營業費用，而後者則認列為製
      造費用。被告以「其他員工至原處分機關所屬黎明稽徵所製作筆錄指認該二人
      係從事作業員工作，有筆錄可稽事證明確」為由，而認定為製造費用薪資，應
      由公司原帳列營業費用薪資轉列為營業成本形同剔除。查被告係對原告其他員
      工丙○○及丁○○所作筆錄，惟該二員旋即（同年度）相繼不告知而離職，顯
      然有挾怨報復之嫌？被告僅以對該二員不正常心態之筆錄，作為核課依據，未
      再究明查證是否屬實，顯然所主張事實不足。再查己○○擔任原告會計助理，
      從事與客戶對帳、開支票、零用金管理、銀行存取處理、薪資計算等工作，再
      把資料送至台中廠，有己○○應徵人事資料、上班打卡卡片、工作記錄等可案
      。又戊○○擔任原告開發助理，從事樣品測試編製樣品測試報告書、填寫確認
      書等工作，亦有戊○○應徵人事資料、上班打卡卡片、工作記錄在案。況原告
      再取具己○○及戊○○親筆簽認之工作說明書可證。原告依據職位事實，將己
      ○○及戊○○薪資帳列為營業費用，並無不當，並列舉事證可以佐證。被告未
      予究明，逕依不正確之筆錄即對原告核課補稅，顯有疏漏，令人不服。
    3.在八十七年時原告有一員工叫李秀珍，所以在作談話筆錄時，也有可能會聽錯
      名字回答，又員工相互支援是常有的事，不可能整天都沒事做，被告不應該將
      該二人之費用均剔除。
  (二)被告答辯之理由：
    1.查原告本期申報薪資支出三、八九九、九四四元、保險費二○九、五八五元、
      伙食費二五二、○○○元及加班費二八一、七六八元，本案於被告所屬黎明稽
      徵所初查查核時，經查原告列報薪資支出，其中員工己○○及戊○○等二人係
      從事作業員工作，其性質應歸屬於營業成本，將屬該二人之薪資五六五、三二
      ○元、保險費四○、六○○元、伙食費四三、二○○元及加班費三九、四六○
      元，計六八八、五八○元，調整轉正至營業成本項下查核，核定薪資支出三、
      三三四、六二四元、保險費一六八、九八五元、伙食費二○八、八○○元及加
      班費二四二、三○八元。原告不服，復查主張己○○為該公司會計助理，係與
      客戶對帳、開支票、零用金管理、銀行存取處理，薪資計算及總務工作，戊○
      ○為開發課助理，從事樣品測試、報告書交予客戶等，係屬管理部門之必要支
      出，轉列營業成本形同剔除，顯不合理云云。復查時案經被告於八十九年八月
      二十四日以中區國稅法字第八九○○四五五七八號函請原告提示足資證明己○
      ○等二人有關工作項目等資料文據供核，惟原告仍未能提示；且查本案初查時
      ，曾函原告之其他員工至被告所屬黎明稽徵所製作筆錄，指認該二人係從事作
      業員工作，有筆錄可稽，事證明確，原核定將該二人相關費用轉正至營業成本
      項下查核，並無不合，是復查後原核定薪資支出、保險費、伙食費、加班費等
      項目乃予維持，原告不服，循序提起訴願，訴經財政部訴願決定以原告並未如
      其所稱於復查時提示說明書供核，復未提示具體事證，以實其說，遂駁回其訴
      願。
    2.原告主張被告依其他員工丙○○（改名為楊宜靜）及丁○○所作筆錄，指認己
      ○○及戊○○等二人擔任「作業員」之工作，而認定為製造費用，經轉正為營
      業成本形同剔除，查丙○○等二人同年度相繼不合而離職，顯然有挾怨報復之
      嫌，被告未再究明查證是否屬實，顯然所主張事實不足，再查己○○擔任原告
      會計助理，從事與客戶對帳、開支票、零用金管理、銀行存取處理，薪資計算
      等工作，戊○○擔任原告開發助理，從事樣品測試、編製樣品測試報告書、填
      寫確認書等工作，有應徵人事資料、上下班打卡卡片、工作紀錄等在案，及該
      二人親筆簽認之工作說明書可證，原告將其薪資列為營業費用，並無不當，被
      告逕依不正確之筆錄即對告補稅，顯有疏漏。
    3.查本案被告所屬黎明稽徵所於初查時所製作之談話筆錄，係函請原告其他員工
      丙○○及丁○○等二人至該所本於自由意識所為之陳述，該筆錄並經丙○○等
      二人簽名附案可稽，明確指認己○○及戊○○等二人各在溪湖廠、台中廠從事
      作業員工作，並非管理部職員，查原告為一中小企業，員工不多，同仁間彼此
      認識，所擔任工作均明確，其所指認製作筆錄足以採信，原告主張丙○○等二
      人挾怨報復，並無具體事證，以實其說。另原告並未於復查時提示己○○及戊
      ○○等二人之說明書或其他證明文件供核，足證原告係臨訟造具該二紙說明書
      ，自不足採據。且依其主張戊○○擔任樣品測試工作，戊○○之薪資應屬營業
      成本無誤。另原核定以該兩員工從事作業員工作，依其工作性質屬營業成本，
      依營利事業所得稅查核準則之規定，予以轉正為營業成本，因原告證明營業成
      本之帳證文據不完整，出具同意書願依營利事業同業利潤標準毛利率核定營業
      成本，致造成轉正後形同剔除，原告理應提示證明營業成本之帳證文據供核，
      以維護其權益，惟其復執前詞爭訟，所訴委無足採。
    4.基上論結：原處分及所為復查、訴願決定並無違誤，請准如訴之聲明判決。
  理  由
一、本件原告經合法通知，無正當理由未於言詞辯論期日到場，爰依到場被告之聲請
    ，由其一造辯論而為判決，合先敘明。
二、按「營利事業之費用與損失，應視其性質分為營業費用（如銷售、管理費用）與
    營業成本（如製造費用），分別審定並轉正。其應歸屬於營業成本之費用或損失
    ，原列報於營業費用，經稽徵機關審定轉正者，應就調整部分分攤於期末存貨。
    」為營利事業所得稅查核準則第六十條所明定。次按「當事人主張事實須負舉證
    責任，倘其所提出之證據，不足為主張事實之證明，自不能認其主張之事實為真
    實。」前行政法院三十六年度判字第十六號著有判例。
三、本件原告八十七年度營利事業所得稅結算申報，原列報全年所得額為八五、八○
    九元。被告核定全年所得額為一、○六七、一九五元，應補稅額二三六、七五○
    元。原告不服，就營業費用項下薪資支出、保險費、伙食費、加班費、水電瓦斯
    費及利息支出等項目，申經復查結果，獲准增列水電瓦斯費六一、八○三元，全
    年所得額變更為一、○○五、三九二元，原告仍表不服，復就營業費用之薪資支
    出、保險費、伙食費、加班費等項目，提起訴願，未獲變更，遂提起本件行政訴
    訟，為如事實欄所示之主張。
四、本件兩造之爭點為原告就員工己○○及戊○○二人之薪資、保險費、伙食費及加
    班費等項支出，究應認列為製造費用，抑或認列為營業費用？經查本件被告所屬
    黎明稽徵所初查時曾函請原告之員工丁○○、丙○○至被告所屬黎明稽徵所製作
    談話筆錄，已據該二人明確指認己○○及戊○○二人分別在溪湖廠、台中廠從事
    作業員工作，並非管理部職員。另本院於審理中通知證人丁○○、戊○○到庭作
    證，該二位證人均證稱戊○○係現場作業員，證人戊○○證述其是作業員，作生
    產線的工作，不是開發助理，原告所提出之樣品開發表（見本院卷第六至十頁）
    不是我做的，職章也不是我蓋的，足證戊○○為作業員，並非開發助理，且依原
    告主張員工戊○○從事樣品測試編製樣品測試報告書、填寫確認書等工作，戊○
    ○之薪資應屬營業成本無誤。至於己○○於本院雖陳稱其是會計助理，負責整理
    單據、零用金及薪資等工作。惟查證人己○○所稱核對送貨單據，在進料的時候
    作簽收原料單，而進料也是製造過程的一部分。證人丙○○於被告所屬黎明稽徵
    所製作談話筆錄時已供證己○○為作業員（見原處分卷第六二頁），其本人從事
    總務工作（見原處分卷第六九頁），嗣於本院審理中改稱己○○為會計助理，而
    其本人係從事生管工作，顯見事隔多年後，其記憶已不清楚，況原告之溪湖廠為
    作業工廠，並非公司辦公所在，且證人己○○亦自承曾至現場工作，自以證人丙
    ○○當時在被告所屬黎明稽徵所所做談話筆錄較為可採。又原告為一中小企業，
    員工彼此認識，所任工作明確，且證人丙○○係在薪資、伙食津貼、加班費印領
    清冊上註明己○○係溪湖廠之作業員，並非由被告所屬黎明稽徵所製作談話筆錄
    之人陳述，而作口頭回答，自無誤認之理，是證人丙○○在被告所屬黎明稽徵所
    所指認之筆錄足以採信。是原告之員工己○○及戊○○二人係現場作業員，應堪
    認定。證人己○○及戊○○二人所提出之說明書及證人己○○、丙○○二人在本
    院之證言，均不足採。又原告之員工己○○及戊○○二人究係做何工作，應以該
    二人實際所從事之工作為準，而非以該二人所填寫之人事資料為準。綜上所述，
    原告上開主張，均不足採。從而，被告初查以原告列報薪資支出其中員工己○○
    及戊○○二人係從事作業員工作，其性質應歸屬於營業成本，乃將屬該二人之薪
    資五六五、三二○元、保險費四○、六○○元、伙食費四三、二○○元及加班費
    三九、四六○元，計六八八、五八○元，調整轉正至營業成本項下查核，核定薪
    資支出三、三三四、六二四元、保險費一六八、九八五元、伙食費二○八、八○
    ○元及加班費二四二、三○八元，復查時全年所得額變更為一、○○五、三九二
    元，核無違誤，訴願決定予以維持，亦無不合。原告仍執陳詞訴請撤銷，為無理
    由，應予駁回。
五、據上論結，本件原告之訴為無理由，依行政訴訟法第一百九十五條第一項後段、
    第九十八條第三項前段、第二百十八條，民事訴訟法第三百八十五條第一項前段
    ，判決如主文。
中　　　華　　　民　　　國　　九十一　　年　　　十　　　月　　　一　　　日
                 臺 中 高 等 行 政 法 院 第 二 庭
                                審 判 長 法      官　沈  水  元
                                         法      官　王  德  麟
                                         法      官　林  秋  華
右正本證明與原本無異。
如不服本判決，應於判決送達後二十日內向本院提出上訴書狀，其未表明上訴理由者
，應於提起上訴後二十日內向本院提出上訴理由書（須依對造人數附具繕本）；如於
本判決宣示或公告後送達前提起上訴者，應於判決送達後二十日內補提上訴理由書（
須附繕本）。未表明上訴理由者，逕以裁定駁回。
提起上訴應預繳送達用雙掛號郵票拾份（每份三十四元)。
中　　　華　　　民　　　國　　九十一　　年　　　十　　　月　　　一　　　日
                                         法院書記官  杜  秀  君
